臺北高等行政法院判決　　　　　　　　　　　　　　　九十年度訴字第四九四五號
　　　　　　　　　　　　　　　.
　　原　　　告　大世界有線電視股份有限公司
　　代　表　人　甲○○董事長.
　　被　　　告　行政院新聞局
　　代　表　人　葉國興（局長）
　　訴訟代理人　乙○○
右當事人間因有線廣播電視法事件，原告不服行政院中華民國九十年五月三十日台九
十訴字第○二五七八六號訴願決定，提起行政訴訟。本院判決如左：
　　主  文
訴願決定及原處分均撤銷。
訴訟費用由被告負擔。
　　事  實
緣原告原經被告核准以基隆市為經營區域之有線電視系統籌設業者，因未於營運計畫
所載系統設置時程內完成全區系統設置，前經被告於民國（下同）八十八年十月二十
七日以（八八）建廣五字第一七六二三號函撤銷原告有線電視籌設許可證及第一期系
統營運許可證。嗣被告派員會同基隆市政府人員分別於八十九年九月七日十一時四十
三分許在基隆市○○街七九九號二樓外牆、同日十三時五十分許在基隆市○○區○○
路二四一號二樓外牆及八十九年九月十五日十四時五十三分許在基隆市○○區○○路
二七九號二樓外牆，測得原告播送有線電視節目之訊號，被告遂以原告經撤銷籌設、
營運許可，仍擅自經營有線廣播電視業務，違反有線廣播電視法第十八條規定，乃依
同法第七十條第一項規定，以八十九年十月二十四日（八九）正廣五字第一六○五五
號函裁處原告新台幣（下同）二十萬元罰鍰，並請原告即刻停止違法播送節目行為。
原告不服，提起訴願，遭決定駁回，遂向本院提起行政訴訟。茲摘敘兩造訴辯意旨如
次：
甲、原告方面：
一、聲明：求為判決訴願決定及原處分均撤銷。
二、陳述：
１、原告係依法登記之有線電視系統籌設業者，經被告核准在案，並於八十八年六月
    取得被告核發之第一期區域營運許可證，奉准第一期區域開播，開始推展業務，
    提供客戶收視，後續存有之收視戶，係當時奉准開播合法招攬之收視戶。被告稱
    「原告以每戶每月三百元及一次繳六個月視訊費贈送六個月收視之超低價位方式
    搶奪收視客戶」云云，惟事實上原告以往所定收視費較同區業者低，係依被告公
    告收費標準訂定，亦係原告提供節目頻道之規劃安排，未符合較高價位收費標準
    所致，絕無被告所謂「對合法有線電視公司權益造成莫大損失」云云。另原告已
    向被告申請就全區○○○路及收視客戶停止其撤銷原告之有線電視籌設許可及第
    一期分期營運許可之執行處分，惟未獲任何回覆，則被告違反依法行政在先，經
    原告負責人親至被告處接洽，數次皆獲「維持現狀，不要再招攬客戶」之指示，
    原告亦按指示辦理，未再招攬新客戶，何來「以超低價位方式搶奪收視客戶」之
    情事。
２、被告於訴願程序稱：「訴願人擅自經營有線廣播電視業務之違法營運事實明確，
    本局爰依．．」云云，令原告深感有線廣播電視法之立法初衷已蕩然無存。蓋原
    告自八十四年取得籌設許可，歷經四年艱辛努力，排除同業財團之打壓，終通過
    主管機關之嚴格查驗，嗣於八十八年六月取得被告核發之第一期區域開播營運許
    可證，第一期區域奉准正式開播。而有線電視係屬資本密集行業，每日均須支出
    龐大人員費用、資訊維護及器材維護費用等，政府部門卻輕率辦事，於原告第二
    期查驗作業期間，違法撤銷原告籌設許可及第一期系統營運許可，刻意打壓善良
    之有線電視獨立系統業者，方便財團達到獨占壟斷市場，致廣大百姓任其宰割之
    意圖甚為明顯。
３、原告係依法投資之新業者，於無法正常營業、毫無收入之情況，尚須維持第一期
    當時奉准開播合法收視戶之收視權益，且須面對鉅額罰鍰，對原告豈符公平合理
    。倘原告違反營運之事實明確，惟原告須開立發票或收據予客戶始得收費，被告
    於八十九年九月七日、同年月十五日派員至基隆，是否取有原告開立之任一發票
    或收據，被告逕稱「原告以超低價位方式搶奪收視客戶，違反營運事實明確」，
    惟被告身為主管機關，行事之輕率，究置人民權益於何處。是以，被告顯違依法
    行政之法律優位原則，亦違行政程序之信賴保護原則，其程序瑕疵撤銷原告有線
    電視籌設許可及第一期分期營運許可之行政訴訟審理結果未確定前，復對原告裁
    處罰鍰，顯違適當性原則，難令原告甘服。
４、原告對八十九年九月七日及同年九月十五日確實繼續播送有線電視訊號之事實，
    並不爭執，惟被告當初撤銷原告有線電視籌設許可證及第一期營運許可證之處分
    既有違誤，原告播送有線電視訊號，亦屬合法經營有線電視業務，並無違法。蓋
    本案被告所為處分，係以「未依有線廣播電視法獲得籌設許可或經撤銷籌設、營
    運許可，而擅自經營有線廣播電視業務者」為前提要件，茍該前提要件業經撤銷
    或因其他事由而不存在，即無罰鍰或連續處罰可言。被告依有線廣播電視法第六
    十九條第五款規定撤銷原告有線電視籌設許可證及第一期系統營運許可證，業經
    最高行政法院九十一年一月二十五日九十一年度判字第一八六號確定判決撤銷上
    開處分、訴願決定及原判決，故本案處分之前提要件既經確定判決撤銷不復存在
    ，本案原處分及訴願決定已失所附麗，即屬違誤。
乙、被告方面：
一、聲明：求為判決駁回原告之訴，訴訟費用由原告負擔。
二、陳述：
１、按「有線廣播電視之籌設、營運，應申請中央主管機關許可。」、「未依本法規
    定獲得籌設許可或經撤銷籌設、營運許可，擅自經營有線廣播電視業務者，處新
    台幣二十萬元以上二百萬元以下罰鍰，並得按次連續處罰。前項經營有線廣播電
    視業務之設備，不問屬於何人所有，沒入之。」有線廣播電視法第十八條及第七
    十條定有明文。
２、原告前為基隆市經營區依法登記之有線電視系統籌設者，原告於第二期工程查驗
    時，經被告查獲有七處地點未於設置時程內完成系統設置，經被告提請有線廣播
    電視審議委員會第五十四次會議審議，決議原告違反有線廣播電視法第三十條規
    定，依同法第六十九條第五款規定撤銷原告有線電視籌設許可及第一期系統營運
    許可，經被告以八十八年十月二十七日（八八）建廣五字第一七六二三號處分書
    撤銷原告有線電視籌設許可及第一期營運許可在案，則原告自接獲上開處分書之
    日起，即已喪失其有線電視籌設及有線電視營運許可資格，依法應立即停止營運
    有線電視業務。另被告是否正式以書面回覆原告停止上開處分執行之聲請，並不
    影響該處分之執行，且鈞院以八十九年八月十六日八十九年度停字第五號裁定，
    駁回原告停止該處分執行之聲請，最高行政法院亦以八十九年九月十四日八十九
    年度裁字第一一六三號裁定，駁回原告抗告之聲請，是原告應依法停止播放有線
    電視訊號之營運行為，惟被告派員於八十九年九月七日十一時四十三分許在基隆
    市○○街七九九號二樓外牆、同日十三時五十分許在基隆市○○區○○路二四一
    號二樓外牆、八十九年九月十五日十四時五十三分許在基隆市○○○○路二七九
    號二樓外牆之原告網路上，測得原告播送有線電視節目訊號。被告於八十九年九
    月七日及同年九月十五日查獲原告違規行為當時，上開撤銷原告有線電視籌設許
    可及第一期營運許可之處分並未撤銷，故原告擅自經營有線廣播電視業務之違法
    營運事實明確，被告依有線廣播電視法第七十條規定，裁處二十萬元罰鍰，並請
    原告即刻停止違法播送節目，並無違法不當。
３、參照被告八十九年一月三十一日（八九）怡廣五字第○一六二五號函所載，被告
    除一再對原告重申如仍繼續經營有線電視業務，當依法查處外，並無對原告為其
    他指示，原告繼續播送有線電視節目訊號之違法行為，已對合法營業之有線電視
    公司權益造成莫大損失，被告身為有線廣播電視之中央主管機關，依法核處原告
    違規營運行為，係行使國家賦予之行政職權，藉以維護社會大眾及合法業者之權
    益。另原告稱因被告行政處置失當，使其遭撤銷有線電視籌設許可及第一期分期
    營運許可之處分，造成權益嚴重受損云云，惟鈞院業以八十九年十一月三十日八
    十九年度訴字第一八一號判決，就原告不服被告撤銷其籌設許可及第一期系統營
    運許可之處分，駁回原告之訴，足證被告並無行政失當。
　　理  由
一、被告代表人原為蘇正平，嗣變更為葉國興，茲由其具狀聲明承受訴訟，核無不合
    ，應予准許。
二、按「有線廣播電視之籌設、營運，應申請中央主管機關許可。」、「未依本法規
    定獲得籌設許可或經撤銷籌設、營運許可，擅自經營有線廣播電視業務者，處新
    台幣二十萬元以上二百萬元以下罰鍰，並得按次連續處罰。前項經營有線廣播電
    視業務之設備，不問屬於何人所有，沒入之。」為有線廣播電視法第十八條及第
    七十條所規定。
三、本件原告原經被告核准以基隆市為經營區域之有線電視系統籌設業者，因未於營
    運計畫所載系統設置時程內完成全區系統設置，前經被告於八十八年十月二十七
    日以（八八）建廣五字第一七六二三號函撤銷原告有線電視籌設許可證及第一期
    系統營運許可證。嗣被告派員會同基隆市政府人員分別於八十九年九月七日十一
    時四十三分許在基隆市○○街七九九號二樓外牆、同日十三時五十分許在基隆市
    信義區○○路二四一號二樓外牆及八十九年九月十五日十四時五十三分許在基隆
    市○○區○○路二七九號二樓外牆，測得原告播送有線電視節目之訊號（有被告
    測證有線廣播電視系統播送節目內容作業紀錄表三張、側錄帶三捲附卷可證），
    被告遂以原告經撤銷籌設、營運許可，仍擅自經營有線廣播電視業務，違反有線
    廣播電視法第十八條規定，乃依同法第七十條第一項規定，以八十九年十月二十
    四日（八九）正廣五字第一六○五五號函裁處原告二十萬元罰鍰，並請原告即刻
    停止違法播送節目行為。查原處分當時，被告業以八十八年十月二十七日（八八
    ）建廣五字第一七六二三號函撤銷原告有線電視籌設許可證及第一期系統營運許
    可證在案，則原告仍擅自播送有線電視節目訊號，被告據以處分及訴願決定機關
    維持原處分。均固非無見。但查，依有線廣播電視法第七十條規定處罰之前提要
    件，乃未依有線廣播電視法規定獲得籌設許可或經撤銷籌設、營運許可，卻擅自
    經營有線廣播電視業務者。有關被告前以八十八年十月二十七日（八八）建廣五
    字第一七六二三號函撤銷原告有線電視籌設許可證及第一期系統營運許可證乙案
    ，既經最高行政法院九十一年一月二十五日九十一年度判字第一八六號確定判決
    將本院八十九年度訴字第一八一號判決廢棄，並撤銷訴願決定及原處分在案，則
    本件原處分之前提要件，即原告有線電視籌設許可證及第一期系統營運許可證經
    撤銷之事實，已不復存在，從而，原處分已失所依據，訴願決定亦屬無從維持，
    原告起訴請求撤銷，為有理由，爰將訴願決定及原處分予以撤銷，以昭折服。
據上論結，本件原告之訴為有理由，爰依行政訴訟法第九十八條第三項前段，判決如
主文。
中　　華　　民　　國　　  九十一  　　年　　　七　　　月　　　十八　　　日
                               臺 北 高 等 行 政 法 院  第 六 庭
                                           審 判 長 法  官　林樹埔
           　　　　　　　　　　　　　　　　　　　　 法　官　闕銘富
           　　　　　　　　　　　　　　　　　　　　 法　官　曹瑞卿
右為正本係照原本作成。
如不服本判決，應於送達後二十日內，向本院提出上訴狀並表明上訴理由，如於本判
決宣示後送達前提起上訴者，應於判決送達後二十日內補提上訴理由書（須按他造人
數附繕本）。
中　　華　　民　　國　　  九十一  　　年　　　七　　　月　　　十八　　　日
            　　　　　　　　　　　　 　　    　     書記官  方偉皓
